【裁判字號】    99,小上,101
【裁判日期】    990930
【裁判案由】    侵權行為損害賠償
【裁判全文】
臺灣臺北地方法院民事判決             99年度小上字第101號
上  訴  人  乙○○
被  上訴人  甲○○
上列當事人間請求侵權行為損害賠償事件事件，上訴人對於中華
民國99年6月30日本院臺北簡易庭99年度北小字第928號第一審小
額民事判決提起上訴，本院判決如下：
    主  文
上訴駁回。
第二審訴訟費用新臺幣壹仟伍佰元由上訴人負擔。
    理  由
一、按對於小額程序之第一審裁判之上訴或抗告，非以其違背法
    令為由，不得為之。又上訴狀內應記載上訴理由，表明下列
    各款事項：(一)原判決違背之法令及具體內容。(二)依訴訟資料
    可認為原判決有違背法令之具體事實，民事訴訟法第436條
    之24第2項、第436條之25分別定有明文。上訴狀或理由書如
    未依此項方法表明者，即難認為已對於小額程序第一審判決
    之違背法令有具體之指摘，其上訴自難認為合法（最高法院
    71年台上字第314號判例參照）。次按，小額程序之第二審
    判決，依上訴意旨足認上訴為無理由者，得不經言詞辯論為
    之，民事訴訟法第436條之29第2款著有明文。再按，有下列
    各款情形之一者，法院應以裁定駁回一造辯論聲請，並延展
    辯論期日：一不到場之當事人未於相當時期受合法之通知者
    ；二當事人之不到場，可認為係因天災或其他正當理由者；
    三到場之當事人於法院應依職權調查之事項，不能為必要之
    證明者；四到場之當事人所提出之聲明、事實或證據，未於
    相當時期通知他造者，民事訴訟法第386條定有明文。
二、被上訴人起訴略以：被上訴人主張其於民國97年2月10日上
    午11時許，至上訴人臺北市○○街33號3樓租處外之樓梯間
    ，擬要求上訴人就兩造間○○○○○案件（業經○○○○○
    ○○○○○○○○○○○○號判決）道歉，惟上訴人自電梯
    出來，仍無理拒絕道歉，雙方因而發生爭執，上訴人明知其
    用手推被上訴人撞牆會致被上訴人受傷，竟無預警以雙手將
    被上訴人推向牆壁，致被上訴人撞牆倒地，受有右前臂及手
    掌多處瘀傷等傷害，依民法第184條第1項前段、第2項、第
    195 條第1項及第193條第1項規定，請求上訴人賠償醫療費
    用1,450元、交通費用300元、精神慰撫金98,250元，合計10
    萬元及自起訴狀繕本送達之翌日即99年3月9日起至清償日止
    ，按年利率5%計算之利息。原審判決就被上訴人請求於醫療
    費用450元、精神慰撫金1萬元，合計10,450元及自99年3月9
    日起至清償日止，按年利率5%計算之利息範圍內，准予所請
    ，並駁回被上訴人其餘之訴。
三、上訴人上訴意旨略以：
  (一)本件上訴人從未曾收受任何被上訴人所提出之起訴書及其相
    關證據，故對被上訴人究起訴上訴人何等事項，上訴人毫無
    所悉，另就本件訴訟程序，上訴人僅曾於日前透過親友轉知
    原審法院所寄發乙次調解通知書至上訴人戶籍地址，命上訴
    人到院調解，嗣上訴人雖遵期到場，但被上訴人未出席，而
    上訴人亦係經由調解委員口頭轉述，方略悉本件被上訴人係
    主張上訴人傷害，請求損害賠償等情，惟於調解當場，上訴
    人即抗辯絕無傷害被上訴人之舉，並請求命被上訴人舉證，
    此情應有當日之調解委員可證，故上訴人就本案於調解時，
    已曾為否認被上訴人主張之口頭答辯與陳述，就此有利於上
    訴人之事實，原審法院未予調查，逕以上訴人未提出書狀為
    由，予以一造辯論判決，應有違誤，況上訴人對於被上訴人
    所提本件任何書狀及其證據均未曾收受，無從為任何書面之
    答辯，且於99年6月15日言詞辯論時到場之被上訴人，雖就
    本件提出其聲明、事實及證據，但此等聲明、事實及證據，
    原審法院亦未於相當時期通知上訴人，率為一造辯論判決，
    當已違背民事訴訟法第386條第4款規定。
  (二)上訴人因工作遷居臺北市有數年之久，並居住於「臺北市○
    ○區○○街33號3樓」（下稱系爭地址），被上訴人亦詳知
    ，且上訴人於前述曾到庭調解時，亦當庭向承辦之書記官要
    求變更送達處所至系爭地址，並書寫詳細地址於卷內。惟本
    件原審99年6月15日言詞辯論通知書，卻從未對系爭地址為
    送達，致上訴人不知言詞辯論期日而未能到場陳述意見。是
    原審99年6月15日之言詞辯論通知，上訴人實未於相當時期
    受合法之通知，但原審未查，誤為一造辯論之判決，當有違
    背法今之違誤。縱原審之言詞辯論通知係屬合法通知，惟上
    訴人業已於調解期日時，當庭陳報變更送達地址為系爭地址
    ，然卻因原審之行政作業疏失，致言詞辯論通知並未對系爭
    地址送達，造成上訴人不知言詞辯論期日而未能到庭，上訴
    人之不到場，應可認為有正當理由，不得為一造辯論判決，
    是原審判決有違背民事訴訟法第386條第1款、第2款規定。
  (二)上訴人並無於前揭時地傷害被上訴人之事實，當日實係上訴
    人慘遭被上訴人無理追打，而上訴人自始至終皆採取逃避閃
    躲之方式，不與被上訴人正面衝突，絕無被上訴人所稱以手
    推其撞牆之事。另驗傷診斷書上所載之傷勢，究係被上訴人
    原有已存在之舊有傷痕，抑或新造成之傷痕，該傷勢是否真
    如被上訴人所稱係當日爭執所致，抑或為被上訴人自已不慎
    碰撞造成，由該驗傷診斷書上，均無法獲知判斷，實不宜僅
    以被上訴人有提出乙份驗傷診斷書，即率論傷勢為上訴人所
    造成，故就此有利於被上訴人之事實，依法自應由被上訴人
    舉證以實其說。
  (三)並聲明：原判決廢棄；被上訴人於第一審之訴駁回。
四、經查：
  (一)按送達於應受送達人之住居所、事務所或營業所行之，但在
    他處會晤應受送達人時，得於會晤處所行之，民事訴訟法第
    136條第1項定有明文，是得送達之處所包括應受送達人之住
    所、居所、事務所或營業所。查本院99年3月18日之調解通
    知書與起訴狀繕本、99年4月16日之調解通知書、99年6月15
    日之辯論通知書，分別於99年3月8日、99年3月26日、99年5
    月20日依上訴人當時戶籍所在地址高雄市○○區○○街114
    號送達上訴人，且均由上訴人「本人」親收之情，有戶籍謄
    本及各該送達證書附於原審訴訟案卷可稽（見原審卷第15、
    11、19、36頁），足認前述起訴狀繕本、言詞辯論通知書均
    業已合法送達上訴人，況上訴人於99年4月16日業依調解通
    知書所載親自到庭調解，且原審判決亦係按前述高雄市地址
    送達，依送達證書所示，上訴人本人於99年7月6日收受判決
    書，而上訴人於99年7月14日即聲明上訴之情，有該次調解
    程序筆錄及送達證書、聲明上訴狀可稽（見原審卷第22、51
    頁，本院卷第6頁），亦堪認按前述高雄市地址確實得送達
    於上訴人。又卷內查無上訴人所稱伊於99年4月16日調解時
    當庭聲請變更送達處所至系爭地址，並書寫系爭地址於卷內
    之相關資料。是據上所陳，上訴人辯稱起訴狀繕本及言詞辯
    論通知書未經合法送達與伊，原審為一造辯論判決違反民事
    訴訟法第386條第1款、第2款規定云云，顯無可採。
  (二)按調解程序中，調解委員或法官所為之勸導及當事人所為之
    陳述或讓步，於調解不成立後之本案訴訟，不得採為裁判之
    基礎，民事訴訟法第第422條定有明文。查上訴人抗辯於99
    年4月16日調解時，伊已否認被上訴人所主張傷害之事實等
    語，惟揆諸前開規定，縱使上訴人有為上述答辯或陳述，亦
    不得採為裁判之基礎，是原審判決未審酌上訴人之上述答辯
    或陳述，於法並無違誤，遑論從卷內資料，亦查無上訴人有
    為上述答辯或陳述之情事。
  (三)按當事人對於他造主張之事實，於言詞辯論時不爭執者，視
    同自認，但因他項陳述可認為爭執者，不在此限；又當事人
    對於他造主張之事實，已於相當時期受合法之通知，而於言
    詞辯論期日不到場，亦未提出準備書狀爭執者，準用第一項
    之規定，但不到場之當事人係依公示送達通知者，不在此限
    ，民事訴訟法第280條第1項、第3項分別定有明文。次按就
    審期間，至少應有五日，民事訴訟法第429條第1項亦定有明
    文。查本件起訴狀及原審99年6月15日言詞辯論通知既分別
    於99年3月8日、99年5月20日送達上訴人，而由上訴人本人
    收領，已詳如前述，是上訴人對於被上訴人主張之事實，已
    於相當時期受合法之通知，而於言詞辯論期日不到場，亦未
    提出準備書狀爭執者，原審判決依據前揭規定，認上訴人視
    同自認被上訴人主張之事實，於法亦無違誤。上訴人雖辯稱
    99年6月15日言詞辯論時，到場之被上訴人就本件提出其聲
    明、事實及證據，但此等聲明、事實及證據，原審法院未於
    相當時期通知上訴人，率為一造辯論判決，違背民事訴訟法
    第386條第4款規定等語，然被上訴人於原審99年6月15日言
    詞辯論時，固提出其受傷之照片（見原審卷第40、41頁）以
    證明受傷之事實，惟原審判決主要係以上訴人視同自認，而
    認定被上訴人主張之事實為真實，況且被上訴人業於起訴狀
    內提出行政院衛生署基隆醫院驗傷診斷書（見原審卷第7頁
    ）以證明被上訴人當時有受傷之事實，皆與前述照片所證明
    者係屬同一事實，是原審判決既然認定上訴人視同自認被上
    訴人所主張之事實，被上訴人復於起訴狀內提出前開驗傷診
    斷書為證，前述照片所證明者又是同一事實，則被上訴人雖
    於言詞辯論時始提出前述照片，原審復未將之通知上訴人，
    但顯然並不影響上訴人對被上訴人主張之事實視同自認乙節
    。
五、綜上所述，原審判決並無上訴人所指違背法令情形，上訴人
    提起本件上訴，指摘原判決不當，求予廢棄改判，依其上訴
    意旨，足認其上訴顯無理由，爰不經言詞辯論，逕以判決駁
    回之。本件事證已臻明確，上訴人其餘攻擊防禦方法核與判
    決結果不生影響，爰不一一論述，併此敘明。
六、訴訟費用之負擔：本件上訴裁判費為1,500元，應由上訴人
    負擔，爰確定如主文第二項所載。
七、據上論結，本件上訴顯無理由，依民事訴訟法第436條之32
    第1項、第2項、第449條第1項、第436條之29第2款、第78條
    、第436條之19第1項，判決如主文。
中    華    民    國    99    年    9     月    30    日
                  民事第五庭審判長法  官  薛中興
                                  法  官  羅月君
                                  法  官  賴秀蘭
以上為正本係照原本作成。
本判決不得上訴。
中    華    民    國    99    年    9     月    30    日
                                  書記官  李佩芳

司法院資訊處製作；財團法人民間司法改革基金會備份。
